臺灣彰化地方法院交通事件裁定　　　 100年度交聲字第1011號
移送機關即
原處分機關　交通部公路總局臺中區監理所彰化監理站
異　議　人
即受處分人　陳杏元
上列異議人即受處分人因違反道路交通管理處罰條例案件，對於
交通部公路總局臺中區監理所彰化監理站民國100 年6 月16日所
為之處分（原處分案號：彰監四字第裁64-1AF841641號），聲明
異議，本院裁定如下：
   主  文
異議駁回。
   理  由
一、原處分機關意旨略以：本件異議人即受處分人（下稱異議人
    ）陳杏元所有車牌號碼LJQ-119 號普通重型機車（下稱系爭
    車輛）於民國100 年4 月14日9 時37分許，在臺北市○○○
    路138 巷週邊，因有「在設有禁止停車標誌之處所停車」之
    違規事實，為臺北市政府停車管理工程處交通助理員以北市
    交停字第1AF841641 號舉發違反道路交通管理事件通知單逕
    行舉發。原處分機關經查異議人違規屬實，遂依道路交通管
    理處罰條例第56條第1 項第4 款規定，於100 年6 月16日以
    彰監四字第裁64-1AF841641號裁決書，裁處罰鍰新臺幣（下
    同）600 元，於法應無不合等語。
二、聲明異議意旨略以：伊先生即實際駕駛人鄭宏洲不否認有於
    上開時間、地點，將車牌號碼LJQ-119 號機車停放在上址，
    惟該處並未設有禁止停車之黃色或紅色標線，鄭宏洲事後曾
    向舉發機關申訴，該單位回覆現場設有「騎樓、人行道禁止
    停車標誌牌」，然該機關所言之標誌牌距離鄭宏洲上開停車
    地點之距離甚遠，其停車處亦未劃有任何黃線、紅線，且舉
    發照片為切割之兩張照片，是上開證據應無法證明鄭宏洲有
    違規之故意或行為，爰依法聲明異議云云。
三、按汽車駕駛人在設有禁止停車標誌、標線之處所停車者，處
    600 元以上1,200 元以下罰鍰；本法所稱之汽車，包含機器
    腳踏車在內；本條例之處罰，受舉發違反道路交通管理事件
    之受處罰人，認為受舉發之違規行為應歸責他人者，應於舉
    發違反道路交通管理事件通知單應到案日期前，檢附相關證
    據及應歸責人相關證明文件，向處罰機關告知應歸責人，處
    罰機關應即另行通知應歸責人到案依法處理。逾期未依規定
    辦理者，仍依該條例各該違反條款規定處罰，道路交通管理
    處罰條例第56條第1 項第4 款、第3 條第8 款、第85條第1
    項分別定有明文。次按禁止停車標誌，係用以告示不得停放
    車輛。本標誌僅用標準型一種，並需加設附牌。附牌為白底
    黑字及黑色細邊，上半部說明禁停時間，下半部說明禁停範
    圍或以箭頭指示禁停路段。設於起點者，箭頭向左；設於終
    點者，箭頭向右；禁停路段過長者，中間得增設一面，箭頭
    為雙向，道路交通標誌標線號誌設置規則第78條亦訂有明文
    。末按行政罰法第7 條規定，違反行政法上義務之行為非出
    於故意或過失者，不予處罰。又應受行政罰之行為，僅須違
    反禁止規定或作為義務，而不以發生損害或危險為其要件者
    ，推定為有過失，於行為人不能舉證證明自己無過失時，即
    應受處罰，亦有司法院大法官會議釋字第275 號解釋可資參
    照。
四、經查：
（一）異議人之先生即實際駕駛人鄭宏洲將系爭車輛於100 年4
      月14日上午9 時37分許，停放在原處分所指舉發違規地點
      即臺北市○○○路138 巷週邊之事實，為異議人所不爭執
      ，並有異議人個人基本資料查詢結果、原舉發現場機車停
      車情形照片影本1 幀、上開舉發違反道路交通管理事件通
      知單影本及交通部公路總局臺中區監理所彰化監理站違反
      道路交通管理事件裁決書各1 紙在卷可稽，堪認為真實。
（二）至異議人雖以前詞置辯，惟系爭車輛停車之路段，確設有
      禁止停車標誌牌示，且牌示上清楚顯示「停」字之禁止停
      車圖示，並註記「騎樓‧人行道違者拖吊」等字樣，另繪
      有右向箭頭，此有臺北市停車管理工程處所檢附之採證照
      片影本1 幀附卷可參，是該牌示表示自該牌示右範圍開始
      之人行道均在禁止停車之列，且其標示外觀完整無缺，牌
      面標示標誌內容亦清晰可辨，並無礙於其禁停範圍之明確
      認定，足以供一般用路人遵循辨識，當屬無疑。又原舉發
      照片影本與上開採證照片影本，打印日期為100 年4 月14
      日9 時37分，核與異議人被舉發違規時間相同，應可認該
      有禁止停車標誌之照片與異議人所有機車違規停放之照片
      係同時同地拍攝，是異議人辯稱舉發照片係切割拼湊無法
      證明違規事實云云，顯係卸責之詞，無足採信。
（三）又道路停車之規劃設置及管理，係屬交通主管機關之權責
      ，主管機關得考量道路情況、車輛流量、駕駛人需要等諸
      多因素通盤加以規劃設置，並隨時檢討，適時加以修正，
      並非法院所得置喙。人民對停車規劃雖得加以建議，惟道
      路交通標誌、標線一經交通主管機關劃設後，於依法變更
      前，人民即有遵守主管機關所設之停車時間、位置、方式
      、車種等規定之義務，尚不得以其主觀意見，逕認停車之
      規劃不當，而任意違反，否則將使停車次序紊亂，嚴重危
      及道路秩序及用路人之權益，自不待言。從而本件主管機
      關既已於該處設置「騎樓、人行道禁止停車」標誌牌，縱
      無另外劃設黃線或紅線加以提醒，鄭宏洲仍負有遵循上開
      規範之義務。再者，臺北市推行機車全面退出騎樓、人行
      道之停放管制，路權回歸行人專用，並於道路沿線設有禁
      止停車標誌牌，騎樓、人行道均禁止停放車輛，機車應停
      放於道路設置之機車彎或已規劃之機車停車格位內，已有
      餘年，一般用路人均應知曉。從而鄭宏洲縱因該路段設置
      之「騎樓、人行道禁止停車」標誌牌與其停放機車處相距
      過遠，是其停放機車於該處，主觀上並無違反道路交通管
      理處罰條例規定之故意，惟尚難謂其無違反禁止規定之過
      失行為，是以，依行政罰法第7 條之規定，仍得以道路交
      通管理處罰條例之相關規定予以相繩。
五、又本違規處罰之對象，原係實際機車駕駛人即鄭宏洲，惟異
    議人既與鄭宏洲為夫妻，且聲明異議狀亦是鄭宏洲代為撰寫
    ，尚難謂異議人無法查悉實際駕駛人為何人，是異議人本應
    自行檢附相關證據及應歸責人相關證明文件，向原處分機關
    陳報應歸責人，惟異議人未依上開規定辦理，亦未於聲明異
    議時提出，故本案違規事實仍可歸責於異議人，在此併予敘
    明。
六、綜合上情，異議人所有之前開機車，於上揭時、地，有「在
    設有禁止停車標誌之處所停車」之違規事實，堪以認定，是
    原處分機關依道路交通管理處罰條例第56條第1 項第4 款規
    定，裁處異議人罰鍰600 元，核無不當，異議人本件異議為
    無理由，應予駁回。
據上論斷，應依道路交通管理處罰條例第87條第2 項、道路交通
案件處理辦法第18條，裁定如主文。
中    華    民    國  100     年    7     月    6     日
                  交通法庭    法  官  游秀雯
以上正本證明與原本無異
如不服本裁定，應於裁定送達後5日內，向本院提出抗告狀。
中    華    民    國  100     年    7     月    6     日
                              書記官  謝志鑫